【裁判字號】    90,自,352
【裁判日期】    901019
【裁判案由】    背信
【裁判全文】
臺灣高雄地方法院刑事判決                            九十年度自字第三五二號
    自  訴  人  戊○○○○美容股份有限公司
    法定代理人  庚○○
    代  理  人  丁○○
                己○○
    被      告  乙○○
    選任辯護人  陳惠美律師
右列被告因背信案件，經自訴人提起自訴，甲○判決如左：
    主  文
乙○○無罪
    理  由
一、自訴意旨略以：被告乙○○任職於自訴人公司期間，擔任自訴人設於高雄市○○
    ○路六十三號三樓分公司之美容師，於九十年四月間為圖個人之利益，竟違背公
    司委託之任務，煽動教導自訴人公司之顧客向公司申請退費，而表示其有開設私
    人工作室，可以較便宜之價格為顧客私下服務，每堂課程收費五百元，經自訴人
    公司至被告家中查證，發現其在家中設置美容床及相關美容器材產品，被告乙○
    ○於東窗事發後，並寫下自白書承認其曾經私下帶顧客至家中進行課程，此種行
    為不但使自訴人公司權益嚴重受損，更造成分店經營上之混淆及顧客對分店之誤
    解及不信，使分店之商譽造成無法彌補之損害，被告為圖自己之利益，而違背職
    務之行為，破壞自訴人公司與被告間之信任關係，使公司受有財產上之損害，核
    其所為，符合刑法第三百四十二條之背信罪。
二、自訴人認被告涉有刑法第三百四十二條之背信罪係以被告所出具之切結書及證人
    簡淑娟之錄音帶及其譯文為證。訊據被告則否認有自訴人所指之犯行，辯稱：「
    在公司任職期間公司有規定不能兼職，我在家並沒有設工作室，之前是因為有一
    位客人在菜市場做生意，有一次她到香港採購，我託她幫我買皮包，她回來拿給
    我，我要給她錢，她說皮包沒多少錢，要送給我，我問她說何時要到公司作臉，
    她說因為跑菜市場沒有時間，我看到她的臉曬的很黑，所以我就說願意先暫時幫
    她做一個基礎工作，我沒有向她收錢，她就回去了」。錄音帶譯文部分則以：客
    戶係簡淑娟，簡淑娟因刷卡超過預算要求退費，伊告以是否能退費不清楚，須知
    會店長，店長說要幫她寫報告看公司能否退費，之間係由總公司與客人接洽，伊
    不清楚，伊沒有在家為客人做課程，也沒有唆使客人退費等語。
三、按犯罪事實應依證據認定之，無證據不得推定其犯罪事實；又無證據能力之證據
    ，不得作為判斷之依據。再者，不能證明被告犯罪者，應諭知無罪之判決；刑事
    訴訟法第一百五十四條、第一百五十五條第二項、第三百零一條第一項分別定有
    明文。所謂證據，須適合於被告犯罪事實之認定，始能採為斷罪資料，此有最高
    法院二十九年度上字第三０五號判例可資參照。又刑事訴訟法係採直接、言詞審
    理主義，是證人未親自到庭，僅提出書面以代替陳述者，即與刑事訴訟法所採行
    之上開審理原則相違，依同法第一百五十九條之規定，自不得採為認定事實之證
    據，此亦有最高法院七十年台上字第三八六四號判例可按。再者，刑事訴訟法採
    實體真實發現主義，此觀同法第一百六十三條第一項之規定自明。為協助法院發
    現真實，同法第一百六十三條第二項、第一百六十六條第一項復規定，當事人、
    辯護人得請求調查證據，並得於調查證據時，「詢問證人」。證人由審判長訊問
    後，當事人及辯護人得直接或聲請審判長「詰問」之。是如允許證人以書面代替
    陳述，則當事人、辯護人之詢問、詰問權將形同具文，有害於法院經由對質、詰
    問之方式以發現真實，與憲法第八條第一項所保障之實質正當法律程序之意旨不
    符（司法院大法官會議釋字第三八四號解釋參照）。經查：自訴人固提出被告
    於九十年五月三十一日所書寫，內有「針對這次公司請主管至分店調查是否有私
    下將客人帶至自己家中進行課程，確實有這種念頭，然而至今客人也不曾去過，
    唯獨一位客人有去過是因我託該客人去香港購買皮包，客人沒有跟我收錢，說要
    送我，基於不好意思之下，有私底下叫他到我家進行臉部課程一堂，沒有跟客人
    收費，其實這件事情我心中一直覺得很不安心。可是事情已發生，我也知道錯了
    ，希望公司諒解且給我一次機會，不會再有這樣事情發生，很對不起何總監、謝
    副總監、店經理、顧問。我很需要這份工作，因有家庭的負擔才有這種錯誤的念
    頭，我真得知道錯了，再給一次機會，我會努力做業績，做好美容師應做的事情
    」等文句切結書一紙為證，並為被告所是認。核與證人即自訴人公司所屬顧客丙
    ○○於甲○調查時到庭證稱：在九十年五月初，因我我作菜市場生意，常常要到
    香港採購，有一次被告委託我幫他買皮包，大約三、四百元，我回來要把皮包拿
    到自由市場附近她家，我事先有打電話跟她聯繫，要把皮包拿給她，我因沒有時
    間到菲夢絲作課程，我曬得有點黑，所以被告就幫我作清潔工作，他沒有向我收
    錢。我到被告家中三樓，是一般房間，就躺在他床上，沒有美容器具，我只有做
    清潔工作，沒有相關美容器材用品。我到菲夢絲作美容課程是一次付清，可以作
    十趟或二十趟的課程，當時我還有菲夢絲的課程沒有做完。被告沒有告訴我不要
    到公司作臉，直接到她家作臉。事後有回到公司作臉等語大抵相符。依該切結書
    之內容及證人丙○○所證觀之，被告並無煽惑自訴人公司之顧客向公司要求退費
    ，亦無向該顧客收取費用之情事，且被告之所以為證人丙○○做臉部清潔工作係
    因其託證人丙○○代為購買皮包，惟未向被告索取價金所為無償勞務提供，純屬
    被告個人與自訴人公司以外之社交活動之一部分，且該活動亦無損害於自訴人之
    財產或其他利益，又從被告係於受贈皮包後，始為證人丙○○做臉部清潔之工作
    觀之，亦屬人情之常，衡諸常情，亦難謂被告有取得不法利益或損害本人利益之
    意圖，與刑法第三百四十二條背信罪係以行為人主觀上須有不法之意圖，客觀上
    須致本人之財產或利益受有損害之犯罪構成要件不合。自訴人另又提出客戶簡
    淑娟與自訴人公司員工對話之錄音帶一捲及其譯文為證，姑不論如自訴人代理人
    於甲○審理時所陳：該客戶向公司申請退費時，先係以其精神耗弱及經濟問題為
    由，嗣經自訴人公司一再查證及與客人溝通時，客人才坦白告以被告唆使，先後
    所述不一，已有可疑，且時下參加美容、瘦身因繳費、退費與商家發生糾紛者，
    報章雜誌屢見不鮮，此為眾所週知之事實，則其所為指訴是否實在，非經其到庭
    無從究明。矧如前所述，證人並未到庭，而自訴人代理人又陳稱：證人不願意出
    庭，公司對於證人之資料要保密，無法提供等語，被告亦稱不知該客戶之住居所
    ，從而甲○亦無從發動職權為證據之調查，依前揭最高法院之判例意旨，上開錄
    音帶及譯文均屬無證據能力之證據，自不得做為認定被告犯罪之證據。此外甲○
    復查無其他切確之證據足以證明被告有自訴人所指之犯行，不能證明被告犯罪，
    依前揭刑事訴訟法之規定，自應為被告無罪之諭知。
據上論斷，應依刑事訴訟法第三百四十三條、第三百零一條第一項，判決如主文。本
中      華      民      國      九十      年      十      月    十九  日
                                  臺灣高雄地方法院刑事第四庭
                                      法  官 李  嘉  興
右正本證明與原本無異。
如不服本判決，應於判決送達後十日內，向甲○提出上訴狀。
                                      書記官 莊  正  岳
中      華      民      國      九十      年      十      月    十九  日


司法院資訊處製作；財團法人民間司法改革基金會備份。
